最高法院刑事判決　　　　　　　　　　　　　　　九十三年度台上字第一０三七號
　　上　訴　人　台灣高等法院高雄分院檢察署檢察官
　　被　　　告　甲○○
　　　　　　　　　　　　（另案在台灣高雄第二監獄執行）
右上訴人因被告走私案件，不服台灣高等法院高雄分院中華民國九十二年十一月二十
八日第二審判決（九十二年度上訴字第一五一五號，起訴案號：台灣高雄地方法院檢
察署九十一年度偵字第一六０八０號），提起上訴，本院判決如左：
    主  文
上訴駁回。
    理  由
按刑事訴訟法第三百七十七條規定，上訴於第三審法院，非以判決違背法令為理由，
不得為之。是提起第三審上訴，應以原判決違背法令為理由，係屬法定要件。如果上
訴理由狀並未依據卷內訴訟資料，具體指摘原判決不適用何種法則或如何適用不當，
或所指摘原判決違法情事，顯與法律規定得為第三審上訴理由之違法情形，不相適合
時，均應認其上訴為違背法律上之程式，予以駁回。本件檢察官上訴意旨略稱：(一)、
漢鴻輪於民國八十六年十二月間即曾被查獲從香港走私未稅洋菸，證人許文連當時即
為漢鴻輪之事務長，且該案（下稱八十六年走私案）已經貴院判處有期徒刑二年確定
，依該確定判決所示，許文連係負責聯絡事宜，且證人蔡聰俊於八十六年走私案警訊
中，亦供稱：是許文連決定船開往何處，伊才開去等語，另證人陳位要於該案警訊中
，並證稱：船東係本船事務長許文連之太太李燕雪，但實際貨輪之運作經營，則由許
文連在船上執行等語。又證人李燕雪固於許文連、蔡聰俊另被訴共犯本件走私案（下
稱本件另案）提出證明稱：伊已於八十七年一月六日辭去漢鴻輪所屬達飛航業股份有
限公司（下稱達飛公司）之總裁等語，然其於本件另案第一審審理時，猶證述其仍是
達飛公司之股東，且本案於八十八年五月被查獲時，漢鴻輪之船務代理商慶丞船務代
理股份有限公司，其負責人即是李燕雪，而本案於偵查中之所有交保、責付手續，及
扣案船舶之保管，均由李燕雪出面辦理，可見李燕雪實際仍處理漢鴻輪之有關事務。
再證人吳憲司於本件另案之第一審調查時並證稱：伊自八十五年至九十年間，於漢鴻
輪上工作，伊認為船係李燕雪所有，李燕雪係老闆等語。原判決竟認許文連與本案之
走私無關，自有違經驗、論理法則。(二)、原判決引據被告甲○○所供：「原來預定要
回台中港……但後來因為機器不太正常……我要求到風浪比較小的地方拋錨。把汽缸
頭吊起來檢查。船長同意，由船長評估，決定往高雄開」等語為證，但該證言實係證
人吳憲司於本件另案之第一審調查時所證，故原判決之採證亦屬違法云云。
惟查：(一)、原判決撤銷第一審不當之科刑判決，改判仍論處被告以共同私運管制物品
進口逾公告數額罪刑，已依卷證資料敘明其所憑之證據及認定之理由。而以被告否認
犯罪，辯稱：伊並不知該批貨物為私貨，是一名緬甸船員自行將私菸搬入船艙，然該
以駁船載運洋菸上船之綽號「阿炳」者與緬甸籍船員請伊不要說出去，並允諾事後將
會給伊好處，伊以為只是一些菸，不知他們係走私未稅洋菸云云，乃卸責之詞，不足
採信，於理由詳加說明及指駁。經核所為論敘，均與卷內證據資料相符，從形式上觀
察，並無違背經驗法則、論理法則等違法情形存在。(二)、原判決係以：依本件另案之
第二審判決（即原審法院九十二年度上訴字第一三六０號刑事判決）所示，許文連雖
為漢鴻輪之事務長，但其於該案偵審中，始終否認與本件走私有關。而依照被告、緬
甸船員及證人呂進文、王三成、許武煜、歐克西等人之供述，本件漢鴻輪航行之去處
及停泊、下錨之地點，係該船船長蔡聰俊負責，且裝載走私貨物時，許文連並不在漢
鴻輪上，已難認許文連與本件走私有關。而被告又供稱：綽號「阿炳」者係因伊前於
八十六年十二月間走私被查獲，無法將未稅洋菸交付台灣之貨主，乃再次走私等語，
而許文連於八十六年十二月間，雖亦因涉嫌以漢鴻輪走私未稅洋菸為警查獲，經法院
判處有期徒刑二年確定，有八十六年走私案之判決書在卷可參，且依該案判決書所示
，許文連雖係負責聯絡事宜，共犯蔡聰俊於該案警訊時復供稱：是許文連決定船開往
何處，伊才開去等語，但由被告嗣又於八十九年十月十三日夥同顏進益等人以漢鴻輪
走私洋菸，然許文連並未參與該項犯行，有該案第一審判決（台灣台中地方法院九十
年度訴字第二二二三號刑事判決）可參，是自不能憑此即據以推測許文連亦參與本案
走私。況許文連於本件另案已辯稱：漢鴻輪本為伊妻李燕雪所有，但於八十六年走私
被查獲後，即已轉賣予邱姓朋友等語，李燕雪於本件另案第一審亦證稱：漢鴻輪於八
十五年購買時雖登記在伊名下，但於八十六、七年間因經營不善，伊即退出經營，伊
雖為股東，但船已由別的股東經營等語，並提出記載其已於西元一九九八年（即民國
八十七年）一月六日請辭達飛公司總裁獲全體董事通過之公證書及其譯本附該案卷可
稽。另漢鴻輪之輪機長吳憲司雖於本件另案第一審調查時證稱：伊於八十五年至九十
年間在漢鴻輪工作，伊認為該船係李燕雪所有，李燕雪係老闆等語，但其嗣於該案第
二審審理中已澄清稱：伊記得進公司時李燕雪是老闆，但公司改組後，伊就不知李燕
雪是否還是負責人等語。至證人陳位要於八十六年走私案之警訊中雖也證稱：船東係
本船事務長許文連之太太，但實際貨輪之運作經營，則由許文連在船上執行等語，但
其證述縱令屬實，因此部分之事實係發生在李燕雪於八十七年一月六日辭去達飛公司
總裁之前，難執為不利於被告之認定等為由，而認許文連未共犯本件走私犯行（見原
判決理由一、（五）），核無不合。上訴意旨(一)，徒憑己見，就原判決已說明事項或
屬原審採證認事職權之適法行使，任意指摘，顯與法律規定得為第三審上訴理由之違
法情形，不相適合。(三)、「……原來預定要回台中港。但後來因為機器不太正常……
我要求到風浪比較小的地方拋錨。把汽缸頭吊起來檢查。船長同意，由船長評估，決
定往高雄開」等語，固為證人吳憲司於本件另案之第一審調查時所證（見台灣高雄地
方法院九十一年度訴字第二五三號影印卷第十一頁反面），而原判決因引據本件另案
之第二審判決書，致誤繕援用為被告所供（見原審卷第八十二頁反面至第八十四頁所
附之台灣高等法院高雄分院九十二年度上訴字第一三六０號刑事判決理由欄乙、四及
原判決第九頁第四行至第六行），與卷內資料稍有不符，但此非不得由原審以裁定更
正之，且原判決援引該項證詞，係為證明本件漢鴻輪航行之去處及停泊、下錨之地點
，係由船長蔡聰俊負責（見原判決第九頁第十二行至第十四行），則不論該證言係被
告所供，抑或出自於證人吳憲司，於原判決之結果顯然無影響，依刑事訴訟法第三百
八十條規定，亦不得資為提起第三審上訴之理由。其上訴違背法律上之程式，應予駁
回。
據上論結，應依刑事訴訟法第三百九十五條前段，判決如主文。
中　　　華　　　民　　　國　　九十三　　年　　　三　　　月　　　四　　　日
                              最高法院刑事第八庭
                                  審判長法官  陳　炳　煌
                                        法官  陳　世　雄
                                        法官  韓　金　秀
                                        法官  吳　信　銘
                                        法官  徐　文　亮
      右正本證明與原本無異
                                              書  記  官
中　　　華　　　民　　　國　　九十三　　年　　　三　　　月　　　十　　　日
                                                                        Ａ
